【裁判字號】    92,台上,3524
【裁判日期】    920626
【裁判案由】    走私
【裁判全文】
最高法院刑事判決                              九十二年度台上字第三五二四號
    上  訴  人  甲○○
右上訴人因走私案件，不服台灣高等法院中華民國九十二年二月十三日第二審判決（
九十一年度上訴字第三五一五號，起訴案號：台灣板橋地方法院檢察署九十一年度偵
字第四一三九號），提起上訴，本院判決如左：
    主  文
原判決撤銷，發回台灣高等法院。
    理  由
本件原判決認定上訴人甲○○為東泉有限公司（下稱東泉公司）實際負責業務之人，
明知不得私運管制物品進口逾公告數額，竟意圖牟利，基於私運逾公告數額之管制物
品進口之概括犯意，先於民國九十年十一月二十七日，委由不知情之大周報關行職員
王燦清，以進口大陸中藥材一千零六箱為由，向財政部基隆關稅局申報進口四十呎貨
櫃一只，自大陸地區運抵香港後輾轉進口（貨櫃編號：ＷＨＬＵ0000000號，
報單號碼ＡＷ／九０／七０六九／００四一），嗣經內政部警政署保安警察第三總隊
第二大隊，在台北縣三重市○○路○段一三０巷二一號執行貨櫃安全檢查，當場發現
貨櫃中夾帶未申報蓮子一百三十七箱（每箱二十六公斤）計三千五百六十二公斤、薏
仁十五箱（每箱三十七公斤）計五百五十五公斤、陳皮三十二箱（每箱三十一公斤）
計九百九十二公斤、陳皮絲二十一箱（每箱二十五公斤）計五百二十五公斤、竹笙四
十箱（每箱三公斤）計一百二十公斤、黃耆三十九箱（每箱三十三公斤）計一千二百
八十七公斤及松子二十箱（每箱二十六公斤）計五百二十公斤，總計重量為七千五百
六十一公斤，已逾管制數量。復於九十年十二月間，再以東泉公司之名義進口中藥材
之貨櫃（貨櫃編號：ＣＡＸＵ0000000）中，夾藏管制進口物品大陸綠葡萄乾
，自廣州出口經香港，於九十年十二月二十六日抵達基隆港，並委託不知情之志生報
關負責人林弘志代辦報關手續，本已於九十年十二月二十七日通過初驗，惟因東泉公
司曾於九十年十一月底主動申報來貨有大陸花生仁、陀茶等物品並辦理退運，令財政
部基隆關稅局機動隊就此次東泉公司之進口物品起疑，遂於九十年十二月二十八日於
中華貨櫃站開櫃複驗，因而查獲管制進口物品大陸綠葡萄乾八十九箱，共重二千四百
零三公斤，已逾管制數量。再於九十一年四月十日，委託不知情之志生報關行負責人
林弘志代辦投單報關手續（報單號碼ＡＥ／九一／一六五三／０三一二），以東泉公
司之名義自廣州出口經香港進口中藥材之貨櫃（貨櫃編號：ＴＴＮＵ0000000
）中，夾藏管制物品之乾百合計一千零二十公斤、乾白果仁八八三點二公斤，已逾管
制數量等情。因而撤銷第一審判決，改判論處上訴人連續私運管制物品進口逾公告數
額罪刑，固非無見。
惟查：(一)、原判決理由引述查獲人員財政部基隆關稅局陳世鋒之證述，認為查獲上訴
人私運進口之乾白果仁八八三點二公斤，係屬海關進口稅則第七章食用蔬菜及部分根
菜與塊莖菜類之物。但依陳世鋒在法務部調查局航業海員調查處所述：「乾白果仁」
係屬海關進口稅則第八章所列物品等語（見該調查處卷第六十一頁），則原判決所載
之理由即與卷內證據資料不相一致，自有違誤。(二)、原判決既認定上訴人先後三次私
運逾公告數額之管制物品進口，係基於概括犯意，並論以連續私運管制物品進口逾公
告數額罪刑，但論結欄未引用刑法第五十六條判決，亦有可議。(三)、依上訴人在原審
提出之財政部基隆關稅局九十一年十月三日九十一年第ＫＥ00000000號處分
書，載明扣案之乾百合一千零二十公斤及乾白果仁八百八十三點二公斤，已依海關緝
私條例處分沒入在案（見原審卷第四十七頁），則原判決猶予宣告沒收，自非適法。
上訴意旨指摘原判決不當，非全無理由，應認有撤銷發回更審之原因。
據上論結，應依刑事訴訟法第三百九十七條、第四百零一條，判決如主文。
中      華      民      國    九十二    年      六      月    二十六    日
                              最高法院刑事第八庭
                                  審判長法官  莊  登  照
                                        法官  洪  明  輝
                                        法官  黃  一  鑫
                                        法官  魏  新  和
                                        法官  林  秀  夫
      右正本證明與原本無異
                                              書  記  官
中      華      民      國    九十二    年      七      月      二      日


司法院資訊處製作；財團法人民間司法改革基金會備份。
